臺中高等行政法院判決　　　　　　　　　　　　　　　　九十三年度簡字第六四號
　　原　　　告　甲○○○
　　被　　　告　臺中縣政府
　　代　表　人　乙○○
　　訴訟代理人　己○○
右當事人間因就業服務法事件，原告不服行政院勞工委員會中華民國九十三年一月十
二日勞訴字第○九二○○六五八九八號訴願決定，提起行政訴訟，本院判決如左︰
　　主  文
原告之訴駁回。
訴訟費用由原告負擔。
　　事  實
原告分別容留YATIMAH MYLYADI（以下簡稱Ｙ君，護照號碼：AE296437，原雇主為林
美蓮，容留期間民國九十二年五月至同年八月）、ROKHANAWATI（以下簡稱Ｒ君，護
照號碼：AE351146，原雇主為林建成，容留期間民國九十二年二月至同年八月）等二
名印尼籍逃逸外勞，於臺中縣龍井鄉○○路八十八至九十六號所經營之「優印養護之
家」（以下簡稱優印）內從事幫傭照護等工作，案經臺東縣警察局臺東分局於民國（
下同）九十二年九月十八日查獲，並於九十二年十月十五日以信警外字第○九二○○
一六七一四號函移由被告審查屬實，被告乃依就業服務法第四十四條及第六十三條第
一項規定，處原告罰鍰新臺幣（下同）十五萬元，原告不服，向行政院勞工委員會提
起訴願，遞遭決定駁回，遂提起本件行政訴訟，爰將兩造訴辯意旨陳述於左：
一、原告起訴意旨略謂：
    (一)茲「優印」之受照護人洪陳淑媛，自行聘僱外國人即印尼傭SITI KHOLISOH（
      以下簡稱希蒂），希蒂並陪同洪陳淑媛居住於「優印」照顧。九十二年二月中
      旬，Ｙ君及Ｒ君前來找希蒂，希蒂對原告敘說略以：Ｙ君及Ｒ君均為其印尼同
      鄉，嫁來臺灣，因丈夫出國，前來找希蒂玩，請求原告讓該二人住幾天云云。
      原告因平日見希蒂尚稱乖巧，乃允其所請，讓該二人住下。而該二人平日白天
      均外出遊玩，晚上才回「優印」居住，並不曾為原告或「優印」工作。嗣原告
      眼見該二人住下後，並無離去之意，乃請希蒂轉達叫該二人離去，但該二人仍
      賴著不走。迄九月十一日該二人竟與原告之客人，即「優印」之受照護人林陳
      金貴之子丙○○公然吵架。原告覺得該二人行為太囂張，乃堅要該二人即刻離
      開，該二人始不情願的離開「優印」，臨行並放話，將誣指原告容留渠等幫僱
      等工作。
    (二)乃Ｙ君與Ｒ君係來找希蒂玩，居住「優印」期間亦從未為原告或「優印」從事
      任何工作（包括幫僱），丙○○（受照護人林陳金貴之子）、丁○○（受照護
      人吳素華之女兒）、戊○○（受照護人蘇施謹之子）因常來探視其受照護之父
      母，均目睹並未見該二人從事任何工作，可為證明。原告於九十二年十一月十
      三日訴願請求訊問證人丙○○、丁○○、戊○○及希蒂。詎行政院勞工委員會
      （以下簡稱勞委會）並未訊問證人即遽而駁回訴願，顯為速斷，茲再請求傳訊
      證人，以發現真實。（證人希蒂原住於「優印」，原告於訴願時，曾以其聘僱
      期及居留期將屆滿，請求儘速訊問。但勞委會並未訊問，現希蒂已返回印尼）
      。
    (三)又「優印」之受照護人僅有五人，即(1)蕭禎南（由外勞黎氏銀照顧，因蕭某病
      重在加護病房住院中，原告於訴願書未將蕭某計入，載為四人。該外勞黎氏銀
      仍暫住於「優印」）。(2)洪陳淑媛（由希蒂照顧）。(3)林陳金貴。(4)吳素華。
      (5)蘇施謹。後三人由原告照顧，因此，「優印」根本不缺人手，無須再僱人來
      幫忙，亦從來沒人穿護士服照顧受照護人之情事。至Ｙ君與Ｒ君提出與希蒂之
      合照，係在希蒂之寢室內，並不能證明該二人有為原告工作等情。而該二人穿
      護士服為人量血壓之照片，該背景並非「優印」之現場，照片中被量血壓之人
      ，並非「優印」之受照護人。被告既未前來「優印」勘查場景及比對受照護人
      ，以辨明該二人所述內容之真假，即遽為處分，致成冤抑。原告訴願請求勞委
      會前來勘查、比對，以究明真偽，拒勞委會亦未調查，即遽而駁回訴願，顯有
      官官相護之譏。
    (四)被告訴願答辯略以：Ｙ君警訊證述：「我曾在臺中縣龍井鄉○○路八十八號起
      至九十六號（優印養護之家）照顧老人，每個月薪資新臺幣一萬八千元，我自
      今年五月起工作至八月共五個月。﹕﹕﹕我這裡有在優印養護之家的生活照及
      名片供佐證。﹕：：是羅翠玲聘僱我在該處工作。」Ｒ君之警訊證述：「我曾
      在（優印養護之家）照顧老人，每個月薪資新臺幣一萬八千元，我自今年二月
      起工作至八月共五個月」，認定原告非法容留外國人從事工作云云。勞委會亦
      據此認定被告之認定及處分，於法尚無不合，駁回原告之訴願云云。惟﹕Ｙ君
      及Ｒ君所述原告僱用渠二人之月薪均為一萬八千元，已與一般外籍女傭月薪僅
      一萬五千餘元不符。Ｙ君稱自五月起工作至八月共五個月。Ｒ君稱自二月起工
      作至八月共五個月。茲五至八月僅四個月，而二月至八月共七個月，兩者相差
      三個月，且均非五個月，為何兩女均敘說為五個月呢？足證係渠信口攀誣原告
      甚明。原告之優印僅收四個受照護人，每人每月僅收養護費二萬元左右。如：
      林陳金貴二萬二千元，吳素華二萬三千元，蘇施謹一萬七千元，有委託養護協
      議書可考。扣除受照護人之食、用，已所剩無幾，只得靠原告自行照顧受照護
      人，已如前述，是原告豈有資力再僱用Ｙ君與Ｒ君呢？原告僱用幫手已無資力
      ，且僅有數名受照護人，純以自力謀生餬口，毫無規模，氣派之超小型養護處
      所，豈能負擔僱用人員穿護士服？Ｙ君及Ｒ君稱在優印穿護士服為受照護人量
      血壓，衡諸優印之規模，顯無可能。
    (五)綜上所陳，足證原告絕未非法容留Ｙ君與Ｒ君從事工作，已昭然若揭，乃被告
      未詳為查究，遽處罰鍰，違法疏失。勞委會亦未詳查撤銷指正即駁回原告之訴
      願，損害原告權益，莫此為甚，何昭信服？因求為判決撤銷訴願決定及原處分
      等語。
二、被告答辯意旨略以：
    (一)按「除本法另有規定外，外國人未經雇主申請許可，不得在中華民國境內工作
      。」、「任何人不得非法容留外國人從事工作。」、「違反第四十四條：：：
      規定者，處新臺幣十五萬元以上七十五萬元以下罰鍰。：：：：。」分別為就
      業服務法第四十三條、第四十四條及第六十三條第一項所明定。次按「查『就
      業服務法』（以下簡稱本法）第四十四條規定『任何人不得非法容留外國人從
      事工作。』係指『自然人或法人』與外國人間雖無聘僱關係，但有未依本法及
      相關法令規定申請許可，即容留外國人停留於某處所為其從事勞務提供或工作
      事實之行為而言：：：：。」為行政院勞工委員會九十一年九月十一日勞職外
      字第○九一○○二○五六五五號函釋所明示。復按「人民違反法律上之義務而
      應受行政罰之行為，法律無特別規定時，雖不以出於故意為必要，仍須以過失
      為其責任條件。但應受行政罰之行為，僅須違反禁止規定或作為義務，而不以
      發生損害或危險為其要件者，推定為有過失，於行為人不能舉證證明自己無過
      失時，即應受處罰。：：。」亦經司法院大法官會議釋字第二七五號解釋有案
      。
    (二)原告訴稱意旨，略以：「一、：：。二、茲『優印』之受照顧人洪陳淑媛，自
      行聘僱外國人及印尼傭SITI KHOLISOH（下稱希蒂），希蒂並陪同洪陳淑媛居
      住於『優印』照顧。九十二年二月中旬，Ｙ女及Ｒ女前來找希蒂，希蒂對原告
      敘說略以：Ｙ女及Ｒ女均為其印尼同鄉，嫁來臺灣，因丈夫出國，前來找希蒂
      玩，請求原告讓該二女住幾天云云。原告因平日見希蒂尚稱乖巧，乃允其所請
      ，讓該二女住下。而該二女平日白天均外出遊玩，晚上才回『優印』居住，並
      不曾為原告或『優印』工作。嗣原告眼見該二女住下後，並無離去之意，乃請
      希蒂轉達叫該二女離去，但該二女仍賴著不走。迄九月一日該二女竟與原告之
      客人，即優印之受照護人林陳金貴之子丙○○公然吵架。原告覺得該二女行為
      太囂張，乃堅持要該二女即刻離開，該二女始不情願的離開『優印』，臨行並
      放話，將誣指原告容留渠等幫僱等工作。三、乃Ｙ女與Ｒ女係來找希蒂玩，居
      住『優印』期間亦從未為原告或『優印』從事任何工作（包括幫傭）丙○○（
      受照顧人林陳金貴之子）、丁○○（受照護人吳素華之女兒）、戊○○（受照
      顧人蘇施謹之子）因常來探視其受照護之父母均目睹並未見該二女從事任何工
      作，可為證明。... 五、被告訴願答辯略以：Ｙ女警訊證述『我曾在台中縣龍
      井鄉○○路八十八號起至九十六號（優印養護之家）照顧老人，每個月薪資新
      臺幣壹萬捌仟元，我自今年五月起工作至八月共五個月。：：：。我這裡有優
      印養護之家的生活照及名片供佐證。：：：是羅翠苓聘僱我在該處工作。』Ｒ
      女之警訊證述『我曾在（優印養護之家）照顧老人，每個月薪資新臺幣壹萬捌
      仟元，我自今年二月起工作至八月共五個月』，認定原告非法容留外國人從事
      工作云云。：：：。六、惟：(一)Y女及R女所述原告僱用渠二人之月薪均為壹萬
      捌仟元，已與一般外籍女傭月薪僅壹萬伍仟餘元不符。(二)Y女稱自五月起工作
      至八月共五個月。R女稱自二月起工作至八月共五個月。茲五至八月僅四個月
      ，而二月至八月共七個月，兩者相差三個月，且均非五個月，為何兩女均敘說
      為五個月呢？足證係渠信口攀誣原告甚明。(三)原告之優印僅收四個受照護人，
      每人每月僅收養護費二萬元左右。如：林陳金貴貳萬貳仟元，吳素華貳萬參仟
      元，蘇施謹壹萬柒仟元，有委託養護協議書可考。扣除受照護人之食、用，已
      所剩無幾，只得靠原告自行照顧受照顧受照護人，已如前述，是原告豈有資力
      再僱用Ｙ女與Ｒ女呢？.... 」乙節以觀；首稽，原告之警訊筆錄，略以：「
      .... 問：該兩名外勞（出示相片）你是否認識？是否知道她們是逃逸外勞？
      答：我認識，並不知她們是逃逸外勞。問：該兩名外勞有無在你公司工作？答
      ：我沒有聘僱該兩名外勞在我公司工作，只是在公司暫住兩個月。：：：。問
      ：該兩名外勞在安養院都從事什麼工作？答：外勞在安養院吃和住都我負責，
      平常她們偶爾會自發性掃地整理環境。：：：。」，復互核外國人Ｙ君之警訊
      證詞略以：「：：。問：：：：，逃逸後有無非法工作？答：：：。我曾在臺
      中縣龍井鄉○○路八十八號起至九十六號（優印養護之家）照顧老人，每個月
      薪資新臺幣壹萬捌仟元，我自今（2003）年五月起工作至八月共五個月。問：
      你是否記得該安養院（優印養護之家）內部擺設，並繪出現場圖？是由誰聘僱
      你在該處工作？答：我這裡有在優印養護之家的生活照及名片供佐證，並可繪
      出內部現場圖；是羅翠玲聘僱我在該處工作。：：：。」，暨外國人Ｒ君之警
      訊證詞，略以：「：：：。問：：：。逃逸後有無非法工作？答：：：：。我
      曾在臺中縣龍井鄉○○路八十八號起至九十六號（優印養護之家）照顧老人，
      每個月薪資新台幣壹萬捌仟元，我自今（2003）年二月起工作至八月共五個月
      。... 」揆諸上揭各節，證述情節互證相符，足證原告非法容留Ｙ君及Ｒ君等
      二人於臺中縣龍井鄉○○路八十八至九十六號所經營之（優印養護之家）內從
      事幫傭等工作之事實行為，洵堪認定，故原告違反就業服務法第四十四條規定
      ：「任何人不得非法容留外國人從事工作。」明顯無訛。
    (三)雖原告為前開主張，惟查就業服務法制定之目的，係為促進社會及經濟發展，
      故為保障國民工作權，聘僱外國人工作，不得妨礙本國人之就業機會、勞動條
      件、國民經濟發展與社會安定，故立法採申請許可制，就申請者資格條件與外
      國人之工作項目類別、項目、人數、期間及工作地點均列為須經許可內容，並
      課雇主監督與管理外國人之義務與責任，此揆諸就業服務法第四十二條之規定
      亦明。
    (四)綜上所陳，原告違反就業服務法之事實，顯已確鑿。案經臺東縣警察局臺東分
      局查獲屬實，被告之處分並無不當之處，而求為如訴之聲明判決。
　　理  由
一、按「除本法另有規定外，外國人未經雇主申請許可，不得在中華民國境內工作。
    」、「任何人不得非法容留外國人從事工作。」、「雇主聘僱外國人不得有下列
    情事﹕一、聘僱未經許可、許可失效或他人所申請聘僱之外國人：：：」、「違
    反第四十四條或第五十七條第一款：：：規定者，處新臺幣十五萬元以上七十五
    萬元以下罰鍰。：：：」分別為就業服務法第四十三條、第四十四條、第五十七
    條第一款及第六十三條第一項所明定。另「查『就業服務法』（以下簡稱本法）
    第四十四條規定『任何人不得非法容留外國人從事工作。』係指『自然人或法人
    』與外國人間雖無聘僱關係，但有未依本法及相關法令規定申請許可，即容許外
    國人停留於某處所為其從事勞務提供或工作事實之行為而言：：：」亦為行政院
    勞工委員會九十一年九月十一日勞職外字第○九一○二○五六五五號函釋有案。
    上開函釋為主管機關就其職掌公務所為職務上解釋，既與上揭就業服務法不相抵
    觸，自可採用。
二、本件原告於九十二年五月至同年八月及九十二年二月至同年八月分別容留Ｙ君、
    Ｒ君等二名印尼籍逃逸外勞，於臺中縣龍井鄉○○路八十八至九十六號所經營之
    「優印養護之家」內從事幫傭等工作，案經臺東縣警察局臺東分局於九十二年九
    月十八日查獲，此有Ｙ君、Ｒ君、原告之偵訊筆錄及相關照片、優印養護之家平
    面圖影本等附原處分卷可稽，原告對於容留Ｙ君及Ｒ君等二明印尼籍逃逸外勞亦
    不爭執，被告以原告已違反就業服務法第四十四條及第六十三條第一項規定，而
    處原告罰鍰十五萬元，依上揭規定及函釋，原處分並無違誤。
三、原告雖起訴主張：「優印」之受照護人洪陳淑媛，自行聘僱外國人即印尼傭希蒂
    ，希蒂並陪同洪陳淑媛居住於「優印」照顧，於九十二年二月中旬，Ｙ君及Ｒ君
    前來找希蒂，希蒂對原告敘說Ｙ君及Ｒ君均為其印尼同鄉，嫁來臺灣，因丈夫出
    國，前來找希蒂玩，請求原告讓該二人住幾天。原告因平日見希蒂尚稱乖巧，乃
    允其所請，讓該二人住下。而該二人平日白天均外出遊玩，晚上才回「優印」居
    住，並不曾為原告或「優印」工作。嗣原告眼見該二人住下後，並無離去之意，
    乃請希蒂轉達叫該二人離去，但該二人仍賴著不走。迄九月十一日該二人竟與原
    告之客人，即「優印」之受照護人林陳金貴之子丙○○公然吵架。原告覺得該二
    人行為太囂張，乃堅要該二人即刻離開，該二人始不情願的離開「優印」，臨行
    並放話，將誣指原告容留渠等幫僱等工作。Ｙ君與Ｒ君係來找希蒂玩，居住「優
    印」期間亦從未為原告或「優印」從事任何工作（包括幫僱），丙○○（受照護
    人林陳金貴之子）、丁○○（受照護人吳素華之女兒）、戊○○（受照護人蘇施
    謹之子）因常來探視其受照護之父母，均目睹並未見該二人從事任何工作，可訊
    問丙○○、丁○○、戊○○及希蒂。又「優印」之受照護人僅有五人，其中二人
    （中有一人病重在加護病房住院中）已有自請外勞照顧，只有前述三人由原告照
    顧，因此，「優印」根本不缺人手，無須再僱人來幫忙，亦從來沒人穿護士服照
    顧受照護人之情事，Ｙ君與Ｒ君所提出與希蒂之合照，係在希蒂之寢室內，並不
    能證明該二人有為原告工作等情。Ｙ君及Ｒ君於警訊中所述原告僱用渠二人之月
    薪均為一萬八千元，已與一般外籍女傭月薪僅一萬五千餘元不符，Ｙ君稱自五月
    起工作至八月共五個月，Ｒ君稱自二月起工作至八月共五個月。茲五至八月僅四
    個月，而二月至八月共七個月，兩者相差三個月，且均非五個月，為何兩女均敘
    說為五個月呢？足證係渠信口攀誣原告甚明。原告之優印僅收四個受照護人，每
    人每月僅收養護費二萬元左右，扣除受照護人之食、用，已所剩無幾，只得靠原
    告自行照顧受照護人，原告豈有資力再僱用Ｙ君與Ｒ君呢？原告僱用幫手已無資
    力，且僅有數名受照護人，純以自力謀生餬口，毫無規模，氣派之超小型養護處
    所，豈能負擔僱用人員穿護士服？Ｙ君及Ｒ君稱在優印穿護士服為受照護人量血
    壓，衡諸優印之規模，顯無可能云云，然查：
    (一)Ｙ君及Ｒ君已分別於警訊中自承「我曾在臺中縣龍井鄉○○路八十八號起至九
      十六號（優印養護之家）照顧老人，每個月薪資新臺幣一萬八千元，我自今年
      五月起工作至八月共五個月（問﹕你是否記得該安養院（優印養護之家）內部
      擺設，並繪出現場圖？是由誰聘僱你在該處工作？）答：我這裡有在優印養護
      之家的生活照及名片供佐證，並可繪出內部現場圖﹔是羅翠玲聘僱我在該處工
      作。」、「我曾在臺中縣龍井鄉○○路八十八號起至九十六號（優印養護之家
      ）照顧老人，每個月薪資新臺幣一萬八千元共五個月。」等語，此有偵訊（調
      查）筆錄及Ｒ君現場工作照片及其所繪「優印養護之家」平面圖影本附原處分
      卷可稽（見原處分卷第七頁至第十二頁、第十六頁至第二十一頁），原告亦自
      承曾容留該二名逃逸外勞，該二名外勞所為陳述，自可採信。
    (二)原告雖稱於九十二年二月中旬，Ｙ君及Ｒ君前來找希蒂，希蒂對原告敘說Ｙ君
      及Ｒ君均為其印尼同鄉，嫁來臺灣，因丈夫出國，前來找希蒂玩，請求原告讓
      該二人住幾天。原告因平日見希蒂尚稱乖巧，乃允其所請，讓該二人住下。而
      該二人平日白天均外出遊玩，晚上才回「優印」居住，並不曾為原告或「優印
      」工作云云，然查原告係經營養護之家，有外勞於其養護之家竟是一住好幾個
      月，且係看兩名外勞可憐無處去才容留他們，吃住均由原告負責，該兩名外勞
      偶爾會自發性地整理環境（見原處分卷第十四頁九十二年九月二十五日甲○○
      ○偵訊筆錄），顯與常情有違，亦與原告所稱該二名外勞係嫁來台灣，丈夫出
      國前來找希蒂玩，因希蒂要求才讓渠二人住下不符；另證人丙○○於本院證稱
      ：「這兩個人是在有一天我去看母親時，我按鈴一直沒人來開，我進去後就罵
      她們開門怎麼那麼慢，外勞來就是要做工作，開個門竟然那麼慢，我不知道他
      們是不是中心的人，他們只是坐在椅子上看電視，我母親現在還在養護中心。
      我只有在那一天看到那兩個外勞，至於時間我記不得了。」，並無吵架之情事
      ，另證人戊○○則於本院證稱：「第十六頁中（按係原處分卷）的外勞，其中
      一個有看過，每個星期天晚上我去看我母親的時候有看過，我有問他們之前請
      的外勞，說最近新請一個外勞，他們說是朋友。第十七頁的照片中拿吉他的那
      個外勞我認識，是優印請的，有一個是不認識，其他都認識，他們那邊沒有制
      服，優印僱用的是照片中右邊兩個，一個月給優印兩萬元，因我太太之前有在
      那邊，所以有比較優待。」，戊○○僅是晚上至原告所經營之優印養護之家去
      探望其母親，且其所稱給優印每個月二萬元，亦與原告所提委託養護書內所載
      養護費用每月為一萬七千元不同，其證言尚難採信作為原告有利之證據。原告
      雖否認有僱傭情事，要不足影響本件違法事實的認定，原告所主張並非可採。
    (三)又就業服務法第五十七條第一款明文禁止聘僱未經許可、許可失效或他人所申
      請聘僱之外國人從事工作，其旨在保障本國國民工作權、維持社會秩序而避免
      防礙本國人之就業機會、勞動條件、國民經濟發展及社會安定，故針對聘僱外
      國人從事工作，立法採申請許可制，此揆諸同法第四十二條之規定自明。本件
      原告僱用非法逃逸外勞，乃係違反就業服務法第五十七條第一款「聘僱未經許
      可、許可失效或他人所申請聘僱之外國人」之規定，雖被告係以原告違反同法
      第四十四條規定科處罰鍰，然查違反該法第四十四條或第五十七條第一款之規
      定者，均得依同法第六十三條第一項之規定，處十五萬元以上七十五萬元以下
      罰鍰，且本件罰鍰金額為法定最低度，原處分理由雖有不當，然其結果並無二
      致。
四、綜上所述，原告所述均無足採，本件原處分並無違誤，訴願決定予以維持亦無不
    合，原告訴請撤銷為無理由，應予駁回。本件為簡易事件，爰不經言詞辯論逕為
    判決。
據上論結，本件原告之訴為無理由，依行政訴訟法第二百三十三條第一項、第二百三
十六條、第一百九十五條第一項後段、第九十八條第三項前段，判決如主文。
中　　華　　民　　國　　九十三　　　年　　　五　　　　月　　　二十六　　日
                 臺 中 高 等 行 政 法 院   第 三 庭
                                         法  官　莊　金　昌
右正本證明與原本無異。
如不服本判決，應於判決送達後二十日內，以本訴訟事件所涉及之法律見解具有原則
性者，始得向本院提出上訴狀並表明上訴理由，經最高行政法院許可，否則不得上訴
；如於本判決宣示後送達前提起上訴者，應於判決送達後二十日內補提上訴理由書（
均應依對造人數提出繕本）。提起上訴應預繳送達用雙掛號郵票三九○元（三十四元
及五元郵票各十份)。
中　　華　　民　　國　　九十三　　　年　　　五　　　　月　　　二十六　　日
　　　　　　　　　　　　　　　　　　　　 法院書記官　林宜萱
